臺北高等行政法院判決　　　　　　　　　　　　　　　九十三年度簡字第八九０號
　　原　　　告　甲○○
　　被　　　告　勞工保險局
　　代　表　人　乙○總經理）.
　　訴訟代理人　丙○○
　　　　　　　　丁○○
右當事人間因勞保事件，原告不服行政院勞工委員會中華民國九十二年八月十八日勞
訴字第０九二００二七七七一號訴願決定，提起行政訴訟。本院判決如左：
　　主  文
原告之訴駁回。
訴訟費用由原告負擔。
　　事  實
一、事實概要：辰弘股份有限公司 (下稱辰弘公司)被保險人即原告以於九十年十一
    月十七日工作中受傷致右手腕、前臂壓碎截肢傷，前曾申請九十年十一月二十日
    至九十一年三月十七日期間職業傷病給付。案經被告勞工保險局審查，以其投保
    單位辰弘股份有限公司未於其九十年十一月十六日到職當日申報其加保，遲至同
    年月十七日始申報其加保，依勞工保險條例第十一條但書規定，應以九十年十一
    月十八日為保險生效日期，所請傷病給付與勞工保險條例第十九條第一項規定不
    合，乃以九十一保給傷字第０九一三一０一八二九０號函否准所請傷病給付在案
    。嗣辰弘股份有限公司又以同一事故申請九十年十一月二十日至九十一年十一月
    十七日期間職業傷害給付。案經被告再行審查後，以九十一年十二月四日保給簡
    字第二一二三二五四四號書函核定，仍以上開理由否准所請職業傷害傷病給付。
    原告不服，向勞工保險監理委員會申請審議，亦經該會於九十二年四月二十二日
    以九二保監審字第０五四四號審定書審定申請審議駁回後，提起訴願，亦經決定
    駁回，遂提起本件行政訴訟。
二、兩造聲明：
　　(一)原告聲明：
      1.訴願決定、審議審定及原處分均撤銷。
      2.被告應核給原告勞工保險職業傷害傷病給付新台幣（以下同）十五萬一千一
        百十九元。
　  (二)被告聲明：駁回原告之訴。
三、兩造之爭點：
　　(一)原告主張之理由：
      1.原告於九十年十一月十六日下午，到辰弘股份有限公司應徵，經廠長面談並
        了解工作內容後，決定隔日九十年十一月十七日到職，該公司因其能在隔日
        即到職工作，乃提供（應徵當日）半日薪資做為甲○○之車資補助費，原告
        確實是九十年十一月十七日到職，被告卻未加詳查，僅簡單詢問現在之承辦
        人員高小姐（非當時之承辦人員，當時之承辦人員為朱小姐，朱小姐已於九
        十一年七月八日離職，新接任之承辦人員高小姐並不知當初整件事件之始末
        ）就認定原告是九十年十一十六日到職，既未詢問原告本人，亦未詢問工廠
        實際之管理者，實屬草率。又被告既認原告之保險生效日為九十年十一月十
        七日，原告亦於該日發生職業傷害，自得依法請領職業傷害給付，被告竟將
        原告之保險生效日變更為九十年十一月十八日，被告對被保險人之資格應事
        先審核，不應事後再輕易變更被保險人之資格，如此對被保險人公平嗎？
      3.況依台北高等行政法院九十一年度訴字第一三八０號判決：「…易言之，只
        要投保單位為其受僱人加保，即生保險效力，在保險效力開始後，保險效力
        終止前，苟有勞工保險條例規定之保險給付事故發生，即得依法請領保險給
        付，從而，上揭行政院勞工委員會函釋所為『關於投保單位未於勞工到職當
        日申請加保，其後因加保生效前之傷病而致殘廢或死亡者，應不予核發任何
        保險給付。』意旨，顯係增加法律所無之限制，違反依法保留之原則，應不
        適用。」不管原告是於九十年十一月十六日到職或同年月十七日到職，投保
        單位於九十年十一月十七日為其加保是不爭之事實，易言之，原告之保險生
        效日期是九十年十一月十七日，且在保險生效開始後，保險效力終止前，所
        發生之職業傷害，依法即得請領保險給付。
　　(二)被告主張之理由：
      1.查原告以於九十年十一月十七日工作中受傷致右手腕、前臂壓碎截肢傷，前
        曾申請九十年十一月二十日至九十一年三月十七日期間職業傷害傷病給付。
        案經被告查明，原告係於九十年十一月十六日到職，同年月十七日工作中受
        傷，並於同日始由其投保單位辰弘司申報加保，依勞工保險條例第十一條規
        定，應以九十年十一月十八日為其保險生效日期，故所請傷病給付與勞工保
        險條例第十九條第一項規定不合，乃以九十一年八月五日保給傷字第０九一
        一０一八二九００號函核定否准所請職業傷病給付，並更正保險生效日期為
        九十年十一月十八日在案。又原告及其投保單位對被告上開核定均未表示不
        服。嗣原告又以同一事故申請九十年十一月二十日至九十一年十一月十七日
        期間職業傷害傷病給付，被告以上開同一理由否准其所請職業傷害傷病給付
        ，並無不合。
      2.又查，本案被告於九十一年八月五日以保給傷字第０九一一０一八二九００
        號函否准原告所請職業傷病給付，並更正其保險生效日期為九十年十一月十
        八日，並於同年月九日送達在案，惟原告及其投保單位對被告上開處分均未
        表示不服，故被告所為其保險生效日期為九十年十一月十八日之行政處分已
        告確定；次查，原告訴稱其於九十年十一月十六日下午到辰弘股份有限公司
        應徵，該公司因其能於隔日到職，而提供其應徵當日半日薪資做為車資補助
        費云云，惟據辰弘公司九十一年七月十七日出具之說明書及原告之出勤卡，
        顯示其確於九十年十一月十六日即已到職，因其未依規定於當日申報加保，
        依前揭條例第十一條但書規定，其保險效力之開始，應自通知被告之翌日起
        算（即九十年十一月十八日）據上，原告於九十年十一月十七日因工作受傷
        ，係屬保險生效前之保險事故，不符前揭條例第十九條第一項規定，自不得
        請領傷病給付。
      3.末查，鈞院九十一年訴字第一三八０號判決之案情，係被保險人於非保險生
        效期間發生傷病事故，嗣後在其加保後，因同一傷病致殘廢或死亡之事故，
        是否應予給付所為之判決，與本案情形不同，且該判決所持見解亦與最高行
        政法院九十年判字第七一二號等判決之見解不同，原告援引其為被告應予以
        給付其所請之依據，顯有誤解，自亦不可採。
　　理  由
一、本件原告起訴時，其代表人為廖碧英，嗣於訴訟中先後變更為蔡吉安、乙○，茲
    據新任代表人具狀聲明承受訴訟，經核無不合，應予准許。又原告因不服被告否
    准其申請九十年十一月二十日至九十一年十一月十七日期間之職業傷病給付十五
    萬一千一百九十元，而提起行政訴訟，依行政訴訟法第二百二十九條第一項第三
    款及第二項之規定，應適用簡易訴訟程序，爰不經言詞辯論，逕行判決，均合先
    敘明。
二、按「符合第六條規定之勞工，各投保單位應於其所屬勞工到職、入會、到訓、離
    職、退會、結訓之當日，列表通知保險人；其保險效力之開始或停止，均自應為
    通知之當日起算。但投保單位非於勞工到職、入會、到訓之當日列表通知保險人
    者，除依本條例第七十二條規定處罰外，其保險效力之開始，均自通知之翌日起
    算。」「被保險人或其受益人，於保險效力開始後，停止前發生保險事故者，得
    依本條例規定，請領保險給付。」「投保單位不依本條例之規定辦理投保手續者
    ，按自僱用之日起，至參加保險之日止應負擔之保險費金額，處以二倍罰鍰。勞
    工因此所受之損失，並應由投保單位依本條例規定之給付標準賠償之。」分別為
    勞工保險條例第十一條、第十九條第一項及第七十二條第一項所明定。
三、本件原告以其於九十年十一月十七日工作中受傷致右手腕、前臂壓碎截肢傷，申
    請九十年十一月二十日至九十一年十一月十七日期間職業傷病給付，經被告審查
    結果，以原告前因同一事故申請九十年十一月二十日至九十一年三月十七日期間
    職業傷病給付，經被告審查其投保投保單位辰弘公司未於其九十年十一月十六日
    到職當日申報其加保，遲至同年月十七日始申報加保，業經該局依勞工保險條例
    第十一條但書規定，以九十一保給傷字第０九一三一０一八二九０號函核定應以
    九十年十一月十八日為保險生效日期，並以其所患前開傷病係屬加保前發生之事
    故，而否准其所請職業傷病給付在案，此次再以同一事故申請前開職業傷害給付
    ，仍以九十一年十二月四日保給簡字第二一二三二五四四號書函核定不予給付之
    事實，有原告之勞工保險給付申請書及被告前開函附卷可稽，並為兩造所不爭，
    堪信為真實。原告不服循序提起行政訴訟，主張如事實欄所載。故本件厥應審究
    者，係原告就被告核定其保險生效日為九十年十一月十七日或九十年十一月十八
    日？
四、經查：
    (一)按政處分於法律救濟期間已過或不能再以訴願、行政訴訟等一般法律救濟程序
      請求撤銷或變更者，該處分即具有形式存續力，相對人或利害關係人均不得對
      之再為爭訟。查原告前以其於九十年十一月十七日工作中受傷致右手腕、前臂
      壓碎截肢傷，申請九十年十一月二十日至九十一年十一月十七日期間職業傷害
      給付，案經被告查明，原告係於九十年十一月十六日到職，同年月十七日工作
      中受傷，並於同日始由其投保單位辰弘公司申報加保，依勞工保險條例第十一
      條規定，應以九十年十一月十八日為其保險生效日期，所請傷病給付與勞工保
      險條例第十九條第一項規定不合，而以九十一年八月五日保給傷字第０九一一
      ０一八二九００號函核定否准所請職業傷病給付，並更正保險生效日期為九十
      年十一月十八日之處分，已於九十一年八月九日送達原告及其投保單位辰弘公
      司，渠等均未於法定期間內申請審議或提起訴願、行政訴訟而確定等情，有原
      告前開勞工保險給付申請書、被告前開核定函及掛號郵件查詢單附卷可證，亦
      為原告所不爭，故依前揭說明，被告前開核定原告之保險效力應自九十年十一
      月十八日生效之處分，已因法律救濟期間已過而碓定，即具有形式存續力，原
      告已不得再為爭訟，故原告於本件申請中，再爭執被告前開核定有誤，主張其
      保險生效日應為九十年十一月十七日云云，依法尚有未洽。
    (二)況查，原告係於九十年十一月十六日至辰弘公司應徵並於同日到職擔任作業員
      職務，工作至翌日即同年月十七日於作業中受傷等情，有辰弘公司出具之說明
      書及打卡紀錄表附卷可稽，足認原告確於九十年十一月十六日即已到職，惟辰
      弘公司未於其到職當日列表通知被告，遲至同年月十七日始申報加保，被告乃
      依前揭勞工保險條例第十一條但書規定，核定其保險效力之開始，應自通知被
      告之翌日起算（即九十年十一月十八日），洵屬有據。原告空口訴稱其於九十
      年十一月十七日始正式到職云云，尚不足採。從而，被告以原告於九十年十一
      月十七日因工作受傷，係屬保險生效前之保險事故，不符前揭條例第十九條第
      一項規定，而否准其本件所請九十年十一月二十日至九十一年十一月十七日期
      間職業傷害給付，揆諸前揭規定，並無不合。至原告所舉本院九十一年訴字第
      一三八０號判決之案例，係被保險人於非保險生效期間發生傷病，嗣在其加保
      後，因同一傷病致發生殘廢或死亡之保險事故，核與本件原告係於保險效力生
      效前發生保險事故之情形，原告援引主張被告應發給職業傷病給付，顯有誤解
      ，亦無足取。
五、 綜上所述，原告所陳各節均不足採，原處分於法並無違誤，審議審定、訴願決
     遞予維持，亦無不合，原告徒執前詞及個人主觀之見解，訴請撤銷，並請求被
     告應核給職業傷病給付十五萬一千一百十九元，均無理由，應予駁回。
據上論結，本件原告之訴為無理由，爰依行政訴訟法第九十八條第三項前段，判決如
主文。
中　　　華　　　民　　　國　　九十三　　年　　　八　　　月　　 十八 　　日
                         臺 北 高 等 行 政 法 院   第 一 庭
                                                     法  官　蕭惠芳
右為正本係照原本作成。
本件以訴訟事件所涉及之法律見解具有原則性者為限，始得於本判決送達後二十日內
向本院提出上訴狀並表明上訴理由，如已於本判決宣示後送達前提起上訴者，應於判
決送達後二十日內補具上訴理由（均按他造人數附繕本），且經最高行政法院許可後
方得上訴。
中　　　華　　　民　　　國　　九十三　　年　　　八　　　月　　 十九 　　日
             　　　　　　　　　　　　　　    　      書記官  李淑貞
